臺灣高等法院刑事判決
110年度上訴字第3269號
上  訴  人  
即  被  告  古竣弘




指定辯護人  本院公設辯護人陳德仁
上列上訴人因違反毒品危害防制條例案件，不服臺灣桃園地方法
院109年度訴字第1192號，中華民國110年8月26日第一審判決（
起訴案號：臺灣桃園地方檢察署109年度偵字第1436號），提起
上訴，本院判決如下：
    主  文
上訴駁回。
    事  實
一、古竣弘明知愷他命係毒品危害防制條例第2 條第2項第3款列
    管之第三級毒品，不得意圖販賣而持有，竟為供己施用，先
    於民國108 年11月15日晚間某時許，在桃園市桃園區某汽車
    旅館，以新臺幣1 萬5 千元向真實姓名、年籍不詳之人購買
    共20包愷他命，施用後剩餘如附表編號3所示11包愷他命（
    純質淨重合計20.4140 公克）而持有之。古竣弘嗣後因見購
    入毒品數量過多，續萌生意圖販賣而持有第三級毒品之犯意
    ，欲將如附表編號3 所示愷他命伺機轉售牟利，並以如附表
    編號1 、2 所示手機接聽有意購毒者之來電，然尚未尋得買
    主，於108 年12月13日晚間10時10分許，在桃園市平鎮區環
    南路與新德街路口為警盤查之際，偵查犯罪機關尚未發覺其
    犯行前，即先主動告知警方其在車內藏放前揭毒品而查悉上
    情，並依法接受裁判。
二、案經桃園市政府警察局平鎮分局移送臺灣桃園地方檢察署檢
    察官偵查起訴。
    理  由
壹、證據能力部分：
一、按被告以外之人（包括證人、鑑定人、告訴人、被害人及共
    同被告等）於審判外之陳述雖不符刑事訴訟法第159條之1至
    之4等四條之規定，然經當事人於審判程序同意作為證據，
    法院審酌該言詞陳述或書面陳述作成時之情況，認為適當者
    ，亦得為證據；當事人、代理人或辯護人於法院調查證據時
    ，知有刑事訴訟法第159條第1項不得為證據之情形，而未於
    言詞辯論終結前聲明異議者，視為有前項之同意，同法第15
    9條之5定有明文。立法意旨在於傳聞證據未經當事人之反對
    詰問予以核實，原則上先予排除。惟若當事人已放棄反對詰
    問權，於審判程序中表明同意該等傳聞證據可作為證據；或
    於言詞辯論終結前未聲明異議，基於尊重當事人對傳聞證據
    之處分權，及證據資料愈豐富，愈有助於真實發見之理念，
    且強化言詞辯論主義，使訴訟程序得以順暢進行，上開傳聞
    證據亦均具有證據能力。查本件以下所引用之被告以外之人
    於審判外之供述證據，檢察官及上訴人即被告古竣弘(下稱
    被告)之辯護人於本院準備程序及審判程序時對證據能力均
    表示沒有意見（見本院卷第60、78頁)，而被告於本院審理
    中雖未到庭，惟其於原審準備程序及審判程序對證據能力亦
    均表示沒有意見（見原審卷一第41頁，原審卷二第54至55頁
    )，且迄至本院言詞辯論終結前均未聲明異議，而本院審酌
    上開供述證據資料製作時之情況，無不當取供及證明力明顯
    過低之瑕疵，認以之作為證據應屬適當，揆諸前開規定，本
    院亦認為均應有證據能力。
二、另本院以下援引之其餘非供述證據資料，檢察官及被告辯護
    人於本院準備程序及審判程序時對證據能力均表示沒有意見
    （見本院卷第60至62頁)，而被告於本院審理中雖未到庭，
    惟其於原審準備程序及審判程序對證據能力亦均表示沒有意
    見（見原審卷一第41頁，原審卷二第55至55頁)，且其中關
    於刑事訴訟法第164條第2項規定，證物如為文書部分，係屬
    證物範圍。該等可為證據之文書，已經依法踐行調查證據之
    程序，即提示或告以要旨，自具有證據能力，併此敘明。
貳、實體部分：
一、認定事實所憑之證據及理由：
(一)上開事實，業據被告於警詢、偵查及原審準備程序及審判程
    序坦承不諱（見台灣桃園地方檢察署109年度偵字第1436號
    卷【下稱偵卷】第11至16、87至91頁，原審卷一第40至41頁
    ，原審卷二第59至60頁），並有桃園市政府警察局平鎮分局
    搜索扣押筆錄、扣押物品目錄表各1份及扣案毒品照片、電
    話通聯畫面翻拍照片等附卷可憑（見偵卷第21至25、39至41
    、49頁），復有附表所示扣案物品可資佐證；而如附表編號
    3所示淡黃色結晶11包經送驗後，確實檢出第三級毒品愷他
    命成分，有桃園市政府警察局平鎮分局被採尿人尿液暨毒品
    真實姓名與編號對照表、交通部民用航空局航空醫務中心10
    9 年1 月21日航藥鑑字第0000000 、0000000Q號毒品鑑定書
    各1份在卷可參（見偵卷第29、109至111頁），是被告上揭
    自白確與事實相符，應堪採信。
(二)從而，本件事證明確，被告上開犯行，堪以認定，應予依法
    論科。
二、論罪及刑之減輕部分：　　
(一)新舊法比較部分：
　　被告行為後，毒品危害防制條例第11條、第17條第2 項均於
    109年1月15日修正公布，自同年7月15日起施行。修正後同
    條例第11條第5 項將持有第三級毒品之純質淨重由修正前之
    「20公克以上」修正為「5 公克以上」，法定刑由修正前之
    「2年以下有期徒刑、拘役或新臺幣『3萬元』以下罰金」提高
    至「2 年以下有期徒刑、拘役或新臺幣『20萬元』以下罰金」
    ；同條例第17條第2 項規定則修正為「犯第4 條至第8 條之
    罪於偵查及『歷次』審判中均自白者，減輕其刑」，增加減刑
    之要件，排除未於事實審各審級均自白犯罪之被告適用該條
    規定減刑之機會。是經比較新舊法結果，修正後之規定對被
    告均非有利，依刑法第2條第1項前段規定，應適用前揭修正
    前毒品危害防制條例規定，同條例第5條則未經修正，合先
    敘明。
(二)按司法院釋字第792 號解釋意旨，已明指「販賣毒品」既遂
    罪之成立要件，僅限於「銷售賣出」之行為已完成，始足該
    當。販賣之核心意義係在出售，而非單指購入物品之行為。
    再就毒品條例整體體系觀之，立法者於衡量不同態樣之毒品
    犯罪行為，及所欲維護法益之重要性、防止侵害之可能性及
    事後矯正行為人之必要性後，於本條例第4 條第1 項至第4 
    項、第6 項、第5 條及第11條，將販賣毒品、持有毒品之行
    為，建構出「販賣毒品既遂」、「販賣毒品未遂」、「意圖
    販賣而持有毒品」及「（單純）持有毒品」4 種不同犯罪態
    樣之體系，並依行為人對該等犯罪所應負責任之程度，定其
    處罰。是雖以營利為目的，而購入毒品，倘未有「銷售」行
    為，尚無販賣之可言，自無涉販賣毒品既遂或未遂之問題，
    僅得依取得毒品時之主觀犯意區別，分別成立毒品條例第5 
    條之意圖販賣而持有，或第11條持有毒品罪責（最高法院10
    9 年度台上字第4092號判決意旨參照）。本件參諸被告於偵
    查及原審審理中供稱：108 年11月15日晚上伊與朋友在桃園
    的汽車旅館開趴，買了愷他命20包，伊吃不完，後來才想說
    有人要買也可以，大約11月25日才萌生要販賣意圖，但沒有
    成功就被查獲等語（見偵卷第88至89頁，原審卷一第40至41
    頁，原審卷二第59頁），固認被告係擬將原供己施用而購得
    數量過多之愷他命轉售，惟遍查卷內資料，並無任何證據足
    資認定被告就如附表編號3 所示11包愷他命已有找到買家提
    供看貨、議價等買賣毒品之要約或意思合致，即遭警方查獲
    ，尚難認其已著手於販賣第三級毒品之構成要件行為，揆諸
    上揭說明，被告所為僅該當意圖販賣而持有第三級毒品，而
    非販賣第三級毒品之未遂犯。
(三)核被告所為，係犯毒品危害防制條例第5 條第3 項之意圖販
    賣而持有第三級毒品罪。被告持有第三級毒品愷他命雖逾純
    質淨重20公克以上，而構成修正前毒品危害防制條例第11條
    第5 項之持有第三級毒品純質淨重20公克以上罪，惟其持有
    第三級毒品純質淨重20公克以上之低度行為，為其意圖販賣
    而持有第三級毒品之高度行為吸收，不另論罪。
(四)刑之減刑事由：
 1、自首部分：
　　被告係行經員警設置之臨檢站接受盤查時，主動供稱其攜帶
    違禁品，並將毒品交付警方，業據被告供認在卷（見偵卷第
    12頁），且有桃園市政府警察局平鎮分局查獲施用（持有）
    毒品案件經過情形紀錄表1份附卷可按（見偵卷第47頁）；
    另觀諸卷附現場查獲照片（見偵卷第39頁），被告藏放毒品
    之處在駕駛座左下方有蓋置物盒內，倘被告未主動告知警方
    其持有毒品，依警方盤查被告時目視所及之情狀，實難以發
    現被告持有第三級毒品，本案亦無其他確切事證可認警方一
    開始對於被告持有逾量愷他命已有合理懷疑，足徵被告係於
    偵查犯罪機關尚未發覺前，即先自承持有本案愷他命之犯行
    。又意圖販賣而持有毒品罪，係以行為人主觀上具有販賣毒
    品營利之意圖，客觀上具持有毒品之行為，為其構成要件，
    此二部分對於該罪成立具有不可分離關係，則對於是否成立
    自首，自應合一觀察，整體評價。故被告若在有偵查權之機
    關或公務員未發覺其全部犯罪事實之前，主動投案供出其持
    有毒品，縱未據實陳明其係基於意圖販賣而持有該毒品，亦
    應認已符合該罪自首之要件（最高法院99年度台上字第8242
    號判決要旨參照）。揆諸前揭說明，被告就持有扣案愷他命
    之事未被發覺前先自承犯行，復受本院裁判，合於刑法第62
    條前段所定之要件，是就其意圖販賣而持有第三級毒品犯行
    ，依自首規定減輕其刑。
 2、偵、審中自白減刑：
　　按修正前毒品危害防制條例第17條第2 項規定：「犯第4 條
    至第8 條之罪於偵查及審判中均自白者，減輕其刑。」。經
    查，被告就意圖販賣而持有第三級毒品犯行，業據其於偵查
    及原審審理時均有自白不諱，已如前述，是應依修正前毒品
    危害防制條例第17條第2項規定減輕其刑，併就上述減輕事
    由遞減輕之。
三、上訴駁回之理由：
(一)原審審理後，認被告犯罪事證明確，並以行為人之責任為基
    礎，審酌被告無視國家法律禁制，持有逾量之第三級毒品，
    且竟為貪圖小利而萌生販賣第三級毒品之意圖，所為非是。
    惟念被告年輕識淺、思慮不周，犯後主動供承犯行，實具悔
    意，態度良好，兼衡本案查獲之第三級毒品數量、被告之前
    科素行、犯罪動機，暨其於警詢時自述之智識程度、家庭經
    濟狀況等一切情狀，量處有期徒刑10月；並敘明扣案如附表
    編號1、2 所示手機，均係被告所有，欲供其聯絡販賣毒品
    事宜之用，業據被告供承在卷（見原審一第41頁），應依毒
    品危害防制條例第19條第1項規定宣告沒收；又如附表編號3
     所示第三級毒品，係被告意圖販賣而持有第三級毒品罪而
    查扣之違禁物，與用以包裝而難與上開毒品完全析離之包裝
    袋，均應依刑法第38條第1項規定宣告沒收；至鑑驗用罄之
    毒品已滅失不復存在，則不另為沒收之諭知。經核其認事、
    用法均無違誤，量刑亦屬妥適。
(二)被告提起上訴，其上訴意旨則主張請求從輕量刑云云（見本
    院卷第21頁)。惟查，按量刑輕重，屬為裁判之法院得依職
    權自由裁量之事項，苟其量刑已以行為人之責任為基礎，並
    斟酌刑法第57條各款所列情狀，在法定刑度內，酌量科刑，
    無顯然失當或違反公平、比例及罪刑相當原則者，亦無偏執
    一端，致明顯失出失入情形，即不得指為違法。查原審判決
    已經詳細記載量刑審酌各項被告犯罪情節及犯罪後之態度等
    一切情狀，予以綜合考量，在法定刑內科處其刑，尚無違比
    例原則及罪刑相當原則。是被告提起上訴主張請求從輕量刑
    云云，為無理由，應予駁回。
四、被告於本院審判期日經合法傳喚，無正當理由未到場，爰不
    待其陳述逕行判決。
據上論斷，應依刑事訴訟法第371條、第368條，判決如主文。
本案經檢察官吳怡蒨提起公訴，檢察官張秋雲到庭執行職務。
中　　華　　民　　國　　111 　年　　1 　　月　　18　　日
                  刑事第一庭    審判長法  官  周煙平
　　　　　　　　　　　　　　　　　　　法  官  連育群
　　　　　　　　　　　　　　　　　　　法  官  吳炳桂
以上正本證明與原本無異。
如不服本判決，應於收受送達後20日內向本院提出上訴書狀，其
未敘述上訴之理由者並得於提起上訴後20日內向本院補提理由書
（均須按他造當事人之人數附繕本）「切勿逕送上級法院」。
                                      書記官  吳芝嘉
中　　華　　民　　國　　111 　年　　1 　　月　　24　　日
附錄本案論罪科刑法條全文：
毒品危害防制條例第5條
意圖販賣而持有第一級毒品者，處無期徒刑或10年以上有期徒刑
，得併科新臺幣7 百萬元以下罰金。
意圖販賣而持有第二級毒品者，處5 年以上有期徒刑，得併科新
臺幣5 百萬元以下罰金。
意圖販賣而持有第三級毒品者，處3 年以上10年以下有期徒刑，
得併科新臺幣3 百萬元以下罰金。
意圖販賣而持有第四級毒品或專供製造、施用毒品之器具者，處
1 年以上7 年以下有期徒刑，得併科新臺幣1 百萬元以下罰金。
附表：應沒收之扣案物
編號                     品項及數量  1 門號0000000000號、廠牌iPhone、金色手機1 支（IMEI序號：000000000000000 號，含SIM 卡1 張，見偵字卷第25頁）  2 門號0000000000號、廠牌iPhone、黑色手機1 支（IMEI序號：000000000000000 號，含SIM 卡1 張，見偵字卷第25頁）  3 愷他命共11包，均為淡黃色結晶，實稱毛重25.1060 公克（含11袋22標籤），淨重22.1650 公克，取樣0.0593公克，餘重22.1057 公克，純度為92.1％，純質淨重20.4140公克（見偵字卷第109 至111 頁）。